最高法院民事判決　　　　　　　　　　　　　　　　八十八年度台上字第九一五號
　　上　訴　人　甲○○
　　被 上訴 人　台灣省政府主計處
　　法定代理人　張志弘
　　被 上訴 人　乙○○
　　法定代理人　邱進益
右當事人間請求給付退休金事件，上訴人對於中華民國八十七年五月十八日台灣高等
法院台中分院第二審判決（八十七年度勞上字第三號），提起上訴，本院判決如左：
    主  文
上訴駁回。
第三審訴訟費用由上訴人負擔。
    理  由
本件上訴人主張：伊原服務於被上訴人台灣省政府主計處（下稱省主計處），於民國
七十四年七月屆齡退休案送審時，所檢附之任職年資原始證明書，共計三十年又二個
月，其中伊任職海軍官校科員年資二年四個半月，應合計於伊之任職年資內，竟為被
上訴人乙○○主辦本件退休案之人員違法予以刪除。當時伊發見錯誤，雖曾前往交涉
，惟因不諳人事法令，為該承辦人員謊言所欺。迄八十四年秋天，伊始獲悉相關人事
法令，幾經交涉及申請覆議，均無結果，致伊被剋扣四個基數之退休金，個人精神上
所受傷害更非金錢可以彌補，顯屬被上訴人所屬人員違法侵權行為造成伊之損害等情
。爰依侵權行為之法律關係，求為命被上訴人連帶給付伊新台幣（下同）六十萬元之
判決。
被上訴人乙○○則以：上訴人係請求公務員退休金之給付，屬公法上之給付請求，非
普通法院所得審理，應循訴願、再訴願或行政訴訟程序為救濟。至上訴人所稱其服務
軍中文職二年四個半月年資部分，該年資經乙○○前第三司（現為退撫司）函准海軍
總司令部人事署七十四年五月二十三日以（）雷資字第○三七八二號簡便行文表復
以：「……李員（即上訴人）係於三十九年八月十四日奉准資遣。按當時資遣規定，
已依實職年資發給一次資遣費，不合再發給軍職年資證明……」。其申請軍職年資併
計退休年資核與規定不合，是以除該軍職年資不合併計公務人員退休年資外，其餘經
歷均經採認併計在案，自屬依相關法令之適法行為，並無上訴人所稱被上訴人乙○○
主辦人員有違法侵害上訴人權益之侵權行為存在。況上訴人之請求權消滅時效業已完
成，不得再為請求。另被上訴人省主計處則以：本件退休案，係由乙○○審定，而由
台灣省政府財政廳為支給機關，伊僅負責核轉，並無故意過失不法侵害上訴人權利之
行為，且侵權行為損害賠償請求權消滅時效業已完成，伊亦可拒絕給付各等語，資為
抗辯。
原審依審理之結果，以﹕本件上訴人係以被上訴人有民法上之侵權行為，致上訴人被
違法剋扣四個基數之退休金，受有損害，依侵權行為之法律關係請求被上訴人連帶賠
償損害，屬私權之爭執，普通法院應有審判權。按因侵權行為所生之損害賠償請求權
，自請求權人知有損害及賠償義務人時起，二年間不行使而消滅，自有侵權行為時起
，逾十年者亦同，民法第一百九十七條第一項定有明文。本件上訴人自認係於七十四
年七月十六日退休，並於七十四年六月廿一日接到被上訴人乙○○公函，於七十四年
六月二十一日即已知悉被上訴人將上訴人之退休金少算之事實（原審卷五十頁、一二
一頁反面）。姑不論被上訴人否認有侵權行為之事實，惟上訴人既於七十四年六月二
十一日接獲被上訴人乙○○公函之日已發現其退休金少算，且上訴人於七十四年七月
十六日即已退休並領取一次退休金完畢。則縱認被上訴人之經辦退休人員，有故意或
過失將上訴人退休金之基數少算而少發給四個基數之退休金金額，其侵權行為亦在七
十四年七月十六日即已發生，乃上訴人遲至八十五年十月十六日始提起本件訴訟，請
求被上訴人連帶賠償損害六十萬元，已逾民法第一百九十七條第一項後段規定之十年
時效期間，其請求權消滅，而被上訴人又以消滅時效完成為抗辯（原審卷一二二頁）
，從而，上訴人本於侵權行為之法律關係，請求被上訴人損害賠償，即屬無理由，不
應准許。並說明兩造其餘攻擊防禦方法不予審究之意見，爰維持第一審所為上訴人敗
訴之判決，駁回其上訴，經核於法並無違背。上訴論旨，就原審取捨證據、認定事實
之職權行使，指摘原判決不當，求予廢棄，非有理由。至上訴人於提起第三審上訴後
，主張依民法第一百九十七條第二項規定，上訴人亦得依不當利之關係為請求，核屬
新事實，本院依法不得斟酌，併此敘明。
據上論結，本件上訴為無理由。依民事訴訟法第四百八十一條、第四百四十九條第一
項、第七十八條，判決如主文。
中      華      民      國    八十八    年      四      月     三十     日
                              最高法院民事第二庭
                                  審判長法官  曾  桂  香
                                        法官  劉  延  村
                                        法官  徐  璧  湖
                                        法官  劉  福  聲
                                        法官  黃  秀  得
      右正本證明與原本無異
                                              書  記  官
中      華      民      國    八十八    年      五      月     十三     日
